臺灣臺北地方法院刑事判決　　　　　　 94年度訴緝字第189號
公　訴　人　臺灣臺北地方法院檢察署檢察官
被　　　告　甲○○
選任辯護人　羅凱正律師
上列被告因偽造貨幣案件，經檢察官提起公訴（92年度偵字第14
316號），本院判決如下：
    主  文
甲○○意圖供行使之用而收集偽造之通用紙幣，處有期徒刑參年
陸月，扣案如附表所示之偽造通用紙幣均沒收。
    事  實
一、甲○○明知於民國92年3 月間之某日，在位於臺北市○○區
    ○○街22號4 樓之25之住處內，真實年籍姓名不詳之友人「
    鄭巧雲」等人所贈與之面額新臺幣（下同）1,000 元、號碼
    均為FL166191YD號、如附表所示之紙鈔10張，均係屬偽造之
    通用紙幣，竟仍基於供行使之用之意圖，予以收集，並將其
    中1張放入皮夾內，其餘9張放置在前開住處之桌上，嗣於92
    年4月7日16時許，友人廖士傑來訪，在桌上自行取走前開1
    張偽造之紙鈔（無供行使之用之意圖，業經本院92年度訴字
    第1632號判決無罪確定），隨後於同日下午7 時許，警方人
    員在甲○○上開住處內，當場在桌上扣得前揭偽造之紙鈔8
    張，自甲○○身上之皮夾內查獲前述偽鈔1 張，另在廖士傑
    之口袋內扣得前開偽鈔1張，而循線得知上情。
二、案經臺北市政府警察局刑事警察大隊報告臺灣臺北地方法院
    檢察署檢察官偵查起訴。
    理  由
一、訊據被告甲○○矢口否認有前開收集偽造紙鈔之犯行，辯稱
    ：伊並無供行使之用之意圖，前揭10張偽鈔置放在信封內，
    是案外人鄭巧雲等三人留置在伊家中，經伊詢問是偽鈔後，
    要求鄭巧雲等人帶回，但渠等仍將前揭偽鈔放置在桌上，伊
    並無收受或受贈該等偽鈔之行為，且該等偽鈔始終放置在桌
    上，被告始終未曾使用，至於前開住處為警搜索時，自其皮
    夾內扣得前開偽鈔1 張，係因被告欲以該偽鈔作為日後比對
    之用，並無供行使之用之不法意圖等語。
二、經查：
  (一)臺北市政府警察局刑事警察大隊於92年4月7日19時許，在上
    揭被告甲○○住處查獲10張紙鈔，號碼均為FL166191YD號，
    其中紙鈔8 張（贓證物品清單92年度綠保管字第1395號所載
    ）在上開住處桌上查獲，又其中1 張紙鈔自被告甲○○皮夾
    中扣得（贓證物品清單92年度綠保管字第1395號所載）；另
    其中紙鈔1 張（贓證物品清單92年度綠保管字第1396號所載
    ）自同案被告廖士傑口袋中查獲之情，業據被告甲○○及同
    案被告廖士傑供明在卷（見偵卷第20至22頁），並有臺北市
    政府警察局刑事警察大隊扣押物品目錄表、贓證物品清單（
    見偵卷第18，92年度核退字第923號卷第32、33頁）在卷可
    憑。又上開10張紙鈔，經中央銀行發行局鑑定結果：該批偽
    鈔均以彩色噴墨方式仿印，部分以透明漆仿隱藏字，無凹版
    印紋凸起效果；紙質與真鈔不同，部分以螢光筆繪製仿紙張
    螢光纖維絲，水印以灰色墨在紙張背面仿造；安全線號碼FL
    166191YD者以灰色墨在紙張背面仿製，另均以黏貼箔膜（含
    面額數字）仿鈔券正面五段裸露部分，無折光變色反應；左
    下角面額數字以亮光物質仿折光變色油墨，無折光變色反應
    ，經鑑定均屬偽造，此有該局92年4月16日台央發字第09200
    24924號函附卷可按。
  (二)按刑法第196條第1項所謂意圖供行使之用而收集偽造銀行券
    之罪，衹以供行使之意思將偽券收集到手後，即屬既遂，至
    嗣後之行使與否，於其犯罪之成立無關，有最高法院27年上
    字第331 號判例要旨可資參照。查被告於92年4月7日為警查
    獲警詢時供稱：92年3 月初伊沒有工作，前揭偽鈔是要給伊
    花用，伊尚未使用，因害怕出事等語（見92年度偵字第1431
    6 號卷第21頁），足見被告當時即知是偽鈔，且贈與者是以
    供行使之用之意思給予，被告予以收受，再參酌被告將其中
    1 張偽鈔放入自己皮夾內，堪認被告於收受時即有供行使之
    用之意圖，僅因無適當之時機及害怕遭人查獲，而尚未使用
    ，然揆諸前揭判例意旨，仍無礙於刑法第196條第1項之收集
    偽造紙幣罪之成立。被告雖辯稱：伊將其中1 張紙鈔放入皮
    夾，是因其當時在幫伯爵旅行社送護照辦簽證，需向客戶收
    錢，怕收到偽鈔所以以該張偽鈔作為比對之用云云，惟被告
    之前僅供陳其當時失業沒有工作等語（見同上偵卷第21、63
    、64頁，本院審判筆錄第5 頁），未曾提及有在伯爵旅行社
    工作，於本院審理時突然提及伯爵旅行社兼差，則其所陳是
    否可信，已有可疑，且被告亦供稱當時一看就知是偽鈔或伊
    當時認為前揭偽鈔看起來不會很像真鈔等語（見同上偵卷第
    64頁、本院審判筆錄第6 頁），可見被告有辨別前揭偽鈔之
    能力，殊無再以該等偽鈔比對之必要，何況偽鈔之偽造手法
    本不盡相同，即使要比對亦應以真鈔來比對方有效果，否則
    遇到不同手法之偽造方式，即毫無比對之實益，是被告上開
    辯解，顯不足採信。
  (三)綜上所述，被告犯行明確，應予依法論科。
三、核被告所為，係犯刑法第196條第1項之收集偽造通用紙幣罪
    。爰審酌被告收集之偽鈔為10張，破壞正常金融秩序，及其
    犯罪動機目的、犯罪手段、犯罪所生之危險及損失、尚未使
    用即遭警查獲、犯後否認犯行之態度等一切情狀，量處如主
    文所示之刑，以示懲儆。扣案如附表所示之千元偽造紙鈔10
    張，均係偽造之通用紙幣，爰依刑法第200 條之規定沒收之
    。
四、公訴意旨另以：被告甲○○於92年4月7日，在位於臺北市○
    ○區○○街22號4樓之25之住處內，將其所持有之面額1,000
    元之偽造紙鈔1 張（號碼為FL166191YD號），交付與亦知情
    之廖士傑以供行使之用。嗣於92年4月7日下午7 時許，警方
    人員在上開住處內，當場在廖士傑之口袋內查獲前揭由被告
    甲○○所交付之千元偽鈔1 張，因認被告甲○○涉有刑法第
    196條第1項之意圖供行使之用而交付偽造之通用紙幣罪嫌等
    語。惟查被告堅詞否認有前開交付偽鈔犯行，辯稱：伊當時
    並未告知廖士傑桌上之紙鈔係偽造，且是廖士傑自行取走放
    入自己口袋等語，又證人廖士傑於本院92年度訴字第1632號
    偽造貨幣案件審理時具結證稱：當天伊在被告家中看到的偽
    鈔是1 張，直接擺在桌上，沒有用物品掩蓋，不知道另外查
    獲的8 張偽鈔，且該張偽鈔中間有破損，有油污痕跡，有一
    段防偽線翻起，有破損也有折痕（經本院當場提示該張紙鈔
    ），伊問被告是不是不要的，被告說是，就將該紙鈔放進伊
    口袋，因為好玩等語（見本院92年度訴字第1632 號卷第208
    、209、211 頁，同上偵卷第65頁背面，92年度核退字第923
    號卷第9 頁背面），足認被告事後發現該張偽鈔有破損及瑕
    疵，而另外放置，僅向廖士傑表示「不要」該紙鈔之意思，
    並無交付廖士傑該張紙鈔之意，亦不知廖士傑將該張紙鈔放
    入自己口袋，而廖士傑該部分所涉收集偽造紙鈔罪嫌，業經
    本院92年度訴字第1632號判決無罪確定，此經本院調閱上開
    刑事卷宗查明無訛，是尚難認被告有意圖供行使之用而交付
    偽鈔與廖士傑之行為，此外復查無其他證據證明被告確有公
    訴人所指此部分之犯行，惟公訴意旨認此部分與前揭收集偽
    造紙幣事實論罪科刑部分，有低度行為吸收高度行為之實質
    上一罪關係，爰不另為無罪之諭知。
據上論斷，應依刑事訴訟法第299條第1項前段，刑法第196條第1
項、第200條，罰金罰鍰提高標準條例第1條前段，判決如主文。
本案經檢察官趙雪瑛到庭執行職務。
中　　華　　民　　國　　94　　年　　10　　月　　13　　日
　　　　　　　　　刑事第五庭審判長法　官　黃程暉
                                  法　官　李宜娟
                                  法　官　賴秀蘭
以上正本證明與原本無異。
如不服本判決，應於判決送達後10日內，向本院提出上訴狀。
　　　　　　　　　　　　　　　　  書記官　陳惠娟
中　　華　　民　　國　　94　　年　　10　　月　　18　　日
附錄：本案論罪科刑所適用法條全文
刑法第196條：
行使偽造、變造之通用貨幣、紙幣、銀行券，或意圖供行使之用
而收集或交付於人者，處3年以上10年以下有期徒刑，得併科5千
元以下罰金。
收受後方知為偽造、變造之通用貨幣、紙幣、銀行券而仍行使，
或意圖供行使之用而交付於人者，處 500 元以下罰金。
第 1 項之未遂犯罰之。
附表
┌──┬───────┬───────┬───┬─────────┐
│編號│偽  鈔  號  碼│面額（新臺幣）│張數  │備              註│
├──┼───────┼───────┼───┼─────────┤
│1   │FL166191YD    │壹仟元        │玖張  │贓證物品清單92年度│
│    │              │              │      │綠保管字第1395號所│
│    │              │              │      │載                │
├──┼───────┼───────┼───┼─────────┤
│2   │FL166191YD    │壹仟元        │壹張  │贓證物品清單92年度│
│    │              │              │      │綠保管字第1396號所│
│    │              │              │      │載                │
└──┴───────┴───────┴───┴─────────┘
